【裁判字號】    98,台上,7786
【裁判日期】    981224
【裁判案由】    違反毒品危害防制條例
【裁判全文】
最高法院刑事判決            九十八年度台上字第七七八六號
上  訴  人  台灣高等法院台中分院檢察署檢察官
上  訴  人
即  被  告  甲○○
            乙○○
            丙○○
上列上訴人等因被告等違反毒品危害防制條例案件，不服台灣高
等法院台中分院中華民國九十八年十月六日第二審判決（九十八
年度上訴字第一八一七號，起訴案號：台灣台中地方法院檢察署
九十七年度偵字第二八四八七號），提起上訴，本院判決如下：
    主  文
原判決關於丙○○部分撤銷，發回台灣高等法院台中分院。
其他上訴駁回。
    理  由
一、撤銷（丙○○）部分
本件原判決撤銷第一審關於上訴人即被告丙○○販賣第三級毒品
，共六罪之科刑判決，改判仍論處其販賣第三級毒品，共六罪罪
刑，固非無見。
惟查：科刑之判決書須將認定之犯罪事實詳為記載，然後於理由
內說明其所憑之證據及認定之理由，使事實與理由兩相一致，方
為合法，倘事實未認定，理由卻有說明，其理由失其事實依據，
即難謂適法，足以構成撤銷之原因。關於丙○○部分，原判決附
表三編號1至5等五罪，該附表販賣毒品之行為態樣欄均記載丙○
○使用0000000000號電話犯罪，並未認定其利用0000000000、00
00000000號電話作為販毒工具，竟沒收0000000000、0000000000
號電話，且附表三編號6 部分未認定丙○○以0000000000號為販
毒工具，卻將此電話沒收，事實認定與理由說明不相一致，有判
決理由矛盾之違法。檢察官上訴指摘丙○○所犯六罪不當，非無
理由，應認原判決關於丙○○所犯六罪均有撤銷發回更審之原因
。
二、駁回（甲○○、乙○○部分及丙○○之上訴）部分
（一）、甲○○、乙○○部分
按刑事訴訟法第三百七十七條規定，上訴於第三審法院，非以判
決違背法令為理由，不得為之。是提起第三審上訴，應以原判決
違背法令為理由，係屬法定要件。如果上訴理由書狀並未依據卷
內訴訟資料，具體指摘原判決不適用何種法則或如何適用不當，
或所指摘原判決違法情事，顯與法律規定得為第三審上訴理由之
違法情形，不相適合時，均應認其上訴為違背法律上之程式，予
以駁回。本件原判決綜合全部卷證資料，認上訴人即被告甲○○
有其事實欄所載販賣第三級毒品，上訴人即被告乙○○有其事實
欄所載販賣第二級、第三級毒品之犯行，已詳所憑之證據與認
定之理由。因而撤銷第一審關於甲○○、乙○○之科刑判決，改
判仍論處甲○○販賣第三級毒品，共六罪刑，及依想像競合犯關
係從一重仍論處乙○○販賣第二級毒品二罪刑、販賣第三級毒品
五罪刑之判決（均處有期徒刑）。(一)、甲○○上訴意旨略以：原
判決認定檢察官未訊問甲○○有無販賣第三級毒品愷他命給謝東
雁，惟原審未依職權勘驗警詢、偵查錄音光碟，查明筆錄所載有
無疏漏，逕認甲○○於偵查中未自白販賣毒品給謝東雁、姜先鴻
而不依毒品危害防制條例第十七條第二項規定予以減刑，顯有違
誤；甲○○於警詢供出毒品來源，原審未查明警察是否因而破獲
，有應於審判期日調查之證據，未予調查之違法；原判決理由欄
說明扣案附表四編號4、附表五編號1、附表六編號4、5所示行動
電話配用之SIM卡各一枚均沒收，惟主文及附表均無SIM卡記載，
亦有矛盾；原審未於審判期日提示扣案新台幣三千九百元現金或
同一性之代替物，所踐行之調查程序有諸多瑕疵；原判決未審酌
甲○○有專業技術士證照、學歷僅高職畢業等量刑有利事項，所
處之刑較其他同種案件為重，不符平等及比例原則云云。(二)、檢
察官上訴意旨略稱：原判決認0000000000號電話係供乙○○販賣
毒品所用，竟未依毒品危害防制條例第十九條宣告沒收，未認定
乙○○使用0000000000號電話為販毒工具，卻諭知沒收；原判決
未明包裝袋是否因愷他命沾附無法析出，即於附表六編號1 記
載依毒品危害防制條例第十八條第一項宣告沒收，均非適法云云
。
惟查：(一)、民國九十八年五月二十日修正之毒品危害防制條例第
十七條第二項所定犯第四條至第八條之罪而得減輕其刑者，必以
於偵查及審判中均自白犯罪為其要件，是倘不符此行為要件，不
論原因為何，均不得依此規定減輕其刑。甲○○既未於偵查中自
白販賣愷他命予謝東雁，原判決未予減刑，自無違法。又檢察官
訊問甲○○是否於九十七年八月十六日販賣愷他命給姜先鴻，甲
○○答稱其記不起來這個人是誰等語（見偵字第二八四八七號卷
第七十七頁），既未自白販賣毒品給姜先鴻，即與上揭減刑要件
不合。甲○○於原審並未請求勘驗錄音光碟，於原審審判期日亦
表示對其歷次供述無意見，有審判筆錄在卷可稽，上訴本院始指
摘原審未依職權勘驗，顯非依據卷內訴訟資料指摘，不能據為合
法之第三審上訴理由。(二)、依卷內證據資料所示，甲○○僅供稱
其打0000000000號電話向綽號「小新」「小青」之人購買毒品，
不知該人是否張富堯等語，而張富堯從未被查獲販賣毒品犯行，
亦無因甲○○之供述而被起訴或判刑之紀錄，原判決未依毒品危
害防制條例第十七條第一項規定減輕其刑，核無不合。(三)、行動
電話內需置入晶片（即SIM 卡）始能使用，乃公眾週知之常識。
依原判決事實欄及其附表、理由與主文所載文意，所指之行動電
話係包含SIM卡在內，上訴意旨謂SIM卡未宣告沒收為不當云云，
亦非適法之第三審上訴理由。(四)、原審已提示扣有現款之扣押物
品目錄表等證據予甲○○表示意見，甲○○及其選任辯護人均表
示無意見，有審判筆錄在卷可稽。彼等對此現款之存在既無爭議
，原審未踐行實物提示程序，程序上縱有微瑕，顯不足以影響其
防禦權及判決結果，依刑事訴訟法第三百八十條規定，不得據為
第三審上訴理由。(五)、量刑之輕重，屬事實審之職權，且個案情
節不同，本不能比附援引。原判決以甲○○之責任為基礎，說明
審酌刑法第五十七條所列各款事項而為刑之量定，既未逾越法定
刑度，又未濫用其權限，亦無違法。(六)、毒品危害防制條例第十
九條第一項規定之沒收，以該犯罪所用之物屬於犯人所有為限。
原判決事實欄附表一、二係認定0000000000號電話為甲○○所有
，李薇等人撥打乙○○「持用」之0000000000號電話，向乙○○
表示購買愷他命等情，並未認定0000000000號電話為乙○○「所
有」，故原判決未於乙○○之罪刑下沒收0000000000號電話，於
法無違。(七)、原判決附表二編號3、4記載賴明欽、楊苑伶撥打乙
○○「所有」0000000000號電話，向乙○○表示購買第三級毒品
等語，已明確認定乙○○使用其所之0000000000號電話為犯罪工
具，原判決於乙○○主刑之後宣告沒收該電話，於法無違。(八)、
卷查扣案第三級毒品有結晶狀，亦有粉狀，鑑定機關並未將毒品
與包裝袋分離秤重，原判決乃將毒品與包裝袋一起諭知沒收銷燬
，核屬事實審採證、認事之合法職權行使，不容指為違法而據為
第三審上訴理由。甲○○及檢察官其餘上訴意旨，仍執陳詞，就
原判決理由已明白論斷之事項及採證、認事職權之行使，專憑己
見，任意指摘，自不足據以辨認原判決此部分已具備違背法令之
形式。應認此部分上訴違背法律上之程式，予以駁回。至乙○○
不服原審判決，提起上訴部分，經查乙○○於九十八年十月十三
日收受原審判決書之送達，有送達證書附卷可按，因乙○○在押
，無在途期間可言，則上訴期間截至同年十月二十三日（星期五
）即已屆滿，竟至同年十一月二十四日始出具「刑事上訴第三審
（補具）理由」狀，提起上訴，顯已逾期，是乙○○之上訴自非
合法，亦應駁回。
（二）、丙○○之上訴
查第三審上訴書狀，應述上訴之理由，其未者，得於提起上
訴後十日內補提理由書於原審法院，已逾上述期間，而於第三審
法院未判決前仍未提出上訴理由書狀者，第三審法院應以判決駁
回之，刑事訴訟法第三百八十二條第一項、第三百九十五條後段
規定甚明。丙○○不服原判決，於九十八年十月二十二日提起上
訴，並未述理由，迄今逾期已久，於本院未判決前仍未提出，
依上開規定，其上訴自非合法，應予駁回。
據上論結，應依刑事訴訟法第三百九十七條、第四百零一條、第
三百九十五條，判決如主文。
中    華    民    國  九十八  年   十二   月  二十四  日
                      最高法院刑事第十三庭
                          審判長法官  賴  忠  星
                                法官  呂  丹  玉
                                法官  吳      燦
                                法官  施  俊  堯
                                法官  蔡  名  曜
      本件正本證明與原本無異
                                      書  記  官
中    華    民    國  九十八  年  十二    月  二十八  日
                                                      K


司法院資訊處製作；財團法人民間司法改革基金會備份。
